臺灣高等法院民事判決
110年度上字第835號
上  訴  人  邱瀞儀  

訴訟代理人  辜瓊珠  
            杜冠民律師（法扶律師）
上  訴  人  施昇佑  
訴訟代理人  焦文城律師

上列當事人間請求返還借款事件，兩造對於中華民國110年4月29
日臺灣臺北地方法院109年度訴更一字第30號第一審判決，各自
提起上訴，本院於111年6月21日言詞辯論終結，判決如下：
    主      文
原判決命乙○○給付甲○○ 逾新臺幣壹佰參拾伍萬參仟伍佰壹拾壹
元，及自民國一０八年九月十五日起至清償日止，按年息百分之
五計算之補償金部分，及該部分假執行宣告，暨訴訟費用（除確
定部分外）之裁判均廢棄。
上開廢棄部分，甲○○ 在第一審之訴及假執行之聲請均駁回。
乙○○其餘上訴駁回。
甲○○ 上訴駁回。
第一（除確定部分外）、二審訴訟費用，關於乙○○上訴部分，由
甲○○ 負擔百分之十二，餘由乙○○負擔；關於甲○○ 上訴部分，由
甲○○ 負擔。
    事實及理由
一、上訴人甲○○ （下逕稱姓名）主張：伊於民國104年7月24日
    、105年7月15日分別向台北富邦商業銀行股份有限公司（下
    稱台北富邦銀行）、中國信託商業銀行股份有限公司（下稱
    中信銀行）申請信用貸款新臺幣（下同）100萬元、133萬元
    （下分稱A貸款、B貸款，合稱系爭貸款），貸得款項全數借
    予上訴人乙○○（下逕稱姓名）使用，乙○○於107年12月17日
    書立承諾書（下稱系爭承諾書）予伊，同意自該日起按月繳
    交系爭貸款應還分期款，如有遲繳，造成伊信用受損，願於
    2個月內無條件以現金支付系爭貸款餘額總額及按貸款餘額
    總額3倍計算之補償金予伊。詎乙○○自108年7月15日起未依
    約償還系爭貸款應還分期款，致伊尚欠台北富邦銀行A貸款5
    0萬7,135元、中信銀行B貸款84萬6,376元，合計135萬3,511
    元（計式：50萬7,135元+84萬6,376元=135萬3,511元，下稱
    系爭貸款總餘額），爰依系爭承諾書約定之法律關係，請求
    乙○○給付伊系爭貸款總餘額135萬3,511元及補償金90萬元（
    甲○○ 逾上開部分之請求，經原審判決甲○○ 敗訴，未據其聲
    明不服，已經確定，非本院審理範圍，不予贅述）。
二、乙○○則以：伊從未向甲○○ 借用系爭貸款貸得款項，甲○○ 亦
    未交付該款項予伊，兩造間無消費借貸關係，伊係為擺脫甲○○ 之母丙○○ 之糾纏及避免其自殘，才簽立系爭承諾書，伊
    無欲為系爭承諾書所拘束之意，此為甲○○ 所明知，系爭承
    諾書之意思表示未合致，係真意保留或通謀虛偽的意思表示
    ，退步言，亦係伊受詐欺、脅迫所簽，伊已於108年12月5日
    發函撤銷。另系爭承諾書所為補償金約定違反善良風俗，應
    屬無效；縱認有效，原審判命伊應給付甲○○ 補償金40萬元
    已屬過高，甲○○ 請求伊再給付補償金50萬元，自亦不能准
    許等語，資為抗辯。
三、甲○○ 於原審起訴聲明：㈠乙○○應給付甲○○ 541萬4,044元【
    計算式：系爭貸款總餘額135萬3,511元+補償金（系爭貸款
    總餘額135萬3,511元×3）=541萬4,044元】。㈡願供擔保請准
    宣告假執行。乙○○於原審答辯聲明：㈠甲○○ 之訴及假執行之
    聲請均駁回。㈡如受不利判決，願供擔保請准宣告免為假執
    行。原審判命乙○○應給付甲○○ 175萬3,511元（系爭貸款總
    餘額135萬3,511元+補償金40萬元），且就甲○○ 上開勝訴部
    分為供擔保准、免假執行之宣告，並駁回甲○○ 其餘請求。
    甲○○ 就其敗訴部分提起一部上訴，乙○○則就其敗訴部分全
    部提起上訴。甲○○ 於本院上訴聲明：㈠原判決關於駁回甲○○
     下開第2項請求部分廢棄。㈡上廢棄部分，乙○○應再給付甲○○ 50萬元。乙○○於本院答辯聲明：㈠甲○○ 之上訴駁回。㈡如
    受不利判決，願供擔保請准宣告免為假執行；並上訴聲明：
    ㈠原判決不利於乙○○部分廢棄。㈡上廢棄部分，甲○○ 在第一
    審之訴及假執行之聲請均駁回。甲○○ 對乙○○之上訴則於本
    院答辯聲明：乙○○之上訴駁回。
四、兩造不爭執事項（見本院卷㈡第117至118頁之111年6月21日
    言詞辯論筆錄，並依判決格式增刪修改文句）：
  ㈠乙○○於86年間（年約13歲）赴美求學，於97年返國工作，與
    丙○○ 夫妻及其等之女甲○○ 同住，嗣於107年12月間搬離。
  ㈡甲○○ 於104年7月24日向台北富邦銀行申請個人信用貸款貸得
    100萬元（即A貸款），及105年7月15日向中信銀行申請個人
    信用貸款貸得133萬元（即B貸款）。
  ㈢乙○○於107年12月17日簽立內容：「本人同意即日起繳交甲○○
     在台北富邦銀行和中國信託的信用貸款，並配合上述貸款
    銀行應繳貸款日期，若因遲繳付信用貸款造成甲○○信用受損
    ，本人願意負起上述銀行貸款餘額為本人的債務責任，甲○○
     可以在本人應繳交貸款延遲日起將上述兩家銀行貸款全部
    餘款視為到期日，本人同意二個月內無條件現金支付甲○○ 
    上述兩家銀行信用貸款的剩餘款的總金額。上述本人背信，
    願意接受上述兩家信用貸款銀行的貸款合計剩餘款總金額的
    三倍為補償甲○○ ，本人接受成為該補償金債務人，甲○○ 為
    債權人，恐口說無憑，特立此承諾書。立書人：乙○○…」之
    系爭承諾書（見原審訴字卷第15頁），並依約繳付系爭貸款
    分期款，嗣自108年7月15日起未再繳付，致甲○○ 於當時台
    北富邦銀行A貸款尚有50萬7,135元、中信銀行B貸款尚有84
    萬6,376元，合計135萬3,511元（即系爭貸款總餘額）未清
    償。
  ㈣於107年8月6日起至同年月13日止，乙○○與丙○○ 間有為原審
    訴更一字卷第173至177頁之LINE對話。
　㈤乙○○委託律師於108年12月5日寄發高雄博愛路郵局第322號、
    第323號存證信函予甲○○ 、丙○○ （見原審訴更一字卷第35
    至37頁、第39至41頁），以其於107年12月間簽立系爭承諾
    書有受詐欺、脅迫之情形為由，以該函之送達，撤銷系爭承
    諾書之意思表示，上開存證信函於108年12月6日送達臺北市
    ○○區○○路00號12樓之1，丙○○ 對於有收受該存證信函不爭執
    。
  ㈥乙○○於107年8月14日至108年6月15日期間，共匯款45萬1,000
    元至甲○○ 之台北富邦銀行、中信銀行及土地銀行帳戶（見
    本判決附件一），用以清償甲○○ 之貸款。
  ㈦於107年8月8日，上開甲○○ 台北富邦銀行A貸款餘額為63萬6,
    249元，中信銀行B貸款餘額為102萬1,789元。　　　　　
五、甲○○ 主張因乙○○未按期繳納系爭貸款分期款，依系爭承諾
    書約定之法律關係，其得請求乙○○給付系爭貸款總餘額135
    萬3,511元及補償金90萬元，為乙○○否認，並以前詞置辯。
    是本件主要爭點為：㈠系爭承諾書是否仍有效？乙○○辯稱其
    未向甲○○ 借用系爭貸款貸得款項，且系爭承諾書之意思表
    示未合致，係真意保留或通謀虛偽的意思表示，退步言，是
    其受詐欺、脅迫所簽，其已於108年12月5日發函撤銷，是否
    可採？㈡甲○○ 主張依系爭承諾書約定之法律關係，請求乙○○
    給付108年7月間系爭貸款總餘額135萬3,511元及補償金90萬
    元，共225萬3,511元，有無理由？乙○○辯稱系爭承諾書所為
    補償金約定，違反善良風俗，應屬無效；縱認有效，甲○○ 
    所請求及原審判命其給付之補償金金額亦屬過高，應予酌減
    ，是否可採？本院判斷如下：
　㈠系爭承諾書是否仍有效？乙○○辯稱其未向甲○○ 借用系爭貸款
    貸得款項，且系爭承諾書之意思表示未合致，係真意保留或
    通謀虛偽的意思表示，退步言，是其受詐欺、脅迫所簽，其
    已於108年12月5日發函撤銷，是否可採？
　⒈按「法律行為以得否與其原因相分離，可分為要因行為（有
    因行為）及不要因行為（無因行為）。前者如買賣、消費借
    貸等債權契約是；後者如處分行為、債務拘束、債務承認、
    指示證券及票據行為等屬之。民法上之典型契約固均屬有因
    契約，惟基於契約自由原則，當事人於不背於法律強行規定
    及公序良俗之範圍內，亦得訂定無因契約，此種由一方負擔
    不標明原因之契約，亦屬無因行為。」（最高法院88年度台
    上字第1189號判決參照）。查系爭承諾書約定：「本人同意
    即日起繳交甲○○ 在台北富邦銀行和中國信託的信用貸款，
    並配合上述貸款銀行應繳貸款日期，若因遲繳付信用貸款造
    成甲○○ 信用受損，本人願意負起上述銀行貸款餘額為本人
    的債務責任，甲○○ 可以在本人應繳交貸款延遲日起將上述
    兩家銀行貸款全部餘款視為到期日，本人同意二個月內無條
    件現金支付甲○○ 上述兩家銀行信用貸款的剩餘款的總金額
    。上述本人背信，願意接受上述兩家信用貸款銀行的貸款合
    計剩餘款總金額的三倍為補償甲○○ ，本人接受成為該補償
    金債務人，甲○○ 為債權人，恐口說無憑，特立此承諾書。
    立書人：乙○○…」等語（見原審訴字卷第15頁），依上開文
    字記載，已足證明乙○○同意甲○○ 所提要約，承諾自107年12
    月17日起，按月繳交甲○○ 之系爭貸款應還分期款，並承諾
    逾期不履行時，喪失期限利益，乙○○應於2個月內以現金一
    次支付系爭貸款總餘額及按系爭貸款總餘額3倍計算之補償
    金予甲○○ ，該債務拘束契約雖僅由乙○○一人簽名，但乙○○
    於所為上開承擔系爭貸款債務清償之同意，既係出自甲○○ 
    （由其母丙○○ 代為）之要約，僅雙方為昭慎重而將乙○○所
    為口頭承諾另以承諾書之形式作成書面承諾，俾免日後口說
    無憑或乙○○反悔，自毋庸由甲○○ 及其母丙○○ 簽名，於乙○○
    書立系爭承諾書時即因雙方意思表示一致而成立，乙○○辯稱
    兩造未達成合意云云，無足採信。又系爭承諾書之性質，核
    屬不標明原因之債務拘束契約，依上開說明，屬民法典型契
    約外之無名契約，當事人訂立債務拘束契約之目的，在於不
    受原因行為之影響，及避免原因行為之抗辯，且系爭承諾書
    約定內容，並非屬違反強制或禁止規定之脫法行為，亦無違
    反憲法規定基本人權規定，基於私法自治原則，難認有何背
    於公共秩序或善良風俗之情事。系爭承諾書既無違反強制或
    禁止規定或背於公共秩序或善良風俗之情事，系爭承諾書應
    屬有效。至乙○○辯稱其否認其簽立系爭承諾書，係因甲○○ 
    貸得系爭貸款後，全數借給其使用乙節，甲○○ 應就有交付
    借款予其之事實負舉證責任云云，因系爭承諾書核屬不標明
    原因之債務拘束契約，依上開說明，自無再探究其原因行為
    之必要，是乙○○此部分所辯，不足採信。
　⒉雖乙○○辯稱其承諾承擔系爭貸款債務清償之意思表示，與其
    內心之效果意思不符，其無欲為該意思表示所拘束，且為甲○○ 所明知，依民法第86條但書規定，其意思表示無效，甲○○ 不得依系爭承諾書請求伊給付系爭貸款總餘額及補償金云
    云，為甲○○ 否認，且查乙○○於簽立系爭承諾書前之107年8
    月14日起，即已按月遵期轉帳至甲○○ 之台北富邦銀行、中
    信銀行及土地銀行帳戶，用以清償甲○○ 之系爭貸款，並於
    同年12月17日簽立系爭承諾書後，自同年12月21日起連續按
    月清償系爭貸款至108年6月15日止，為兩造所不爭執（見不
    爭執事項㈥，明細如本判決附件一），足認乙○○於107年12月
    17日簽立系爭承諾書時，應有為甲○○ 承擔系爭貸款債務清
    償，及如未按期繳交系爭貸款分期款，應於2個月內以現金
    一次給付甲○○ 系爭貸款總餘額，並給付其補償金之真意，
    且其真意與系爭承諾書之意思相符，乙○○並非無欲為該承諾
    承擔系爭貸款債務清償，及如未按期繳交系爭貸款分期款，
    應於2個月內以現金一次給付甲○○ 系爭貸款總餘額，並給付
    其補償金等意思表示所拘束之情事，亦即乙○○並無真意保留
    之情事，其嗣後自108年7月15日起未再清償系爭貸款，應屬
    事後反悔不履行債務而已，不能以此而謂其簽立系爭承諾書
    時無欲為該意思表示所拘束之真意，是乙○○所為承諾承擔系
    爭貸款債務清償之意思表示，不因之無效，乙○○此部分辯解
    ，無足採信。
　⒊又所謂通謀虛偽意思表示，乃指表意人與相對人相互故意為
    非真意之意思表示而言，故相對人不僅須知表意人非真意，
    並須就表意人非真意之表示相與為非真意之合意，始為相當
    ，若僅一方無欲為其意思表示所拘束之意，而表示與真意不
    符之意思者，尚不能指為通謀而為虛偽意思表示（最高法院
    62年度台上字第316號判決參照）。乙○○主張系爭承諾書為
    兩造通謀虛偽之意思表示云云，為甲○○ 否認，且如上所述
    ，由乙○○於簽立系爭承諾書前，自107年8月12日起，已均有
    按期轉帳至甲○○ 帳戶，供甲○○ 用以清償系爭貸款，於簽立
    系爭承諾書後，亦按月遵期轉帳繳交系爭貸款分期款至108
    年6月15日止（如本判決附件一，轉帳紀錄見本院卷㈠第297
    至307頁），足見其於簽立系爭承諾書時確有承諾承擔系爭
    貸款債務清償，及如未按期繳交系爭貸款分期款，應於2個
    月內以現金一次給付甲○○ 系爭貸款總餘額，並給付其補償
    金之真意，且其表示與真意相符，況甲○○ 並無非真意之表
    示，兩造間成立債務拘束契約並非通謀虛偽意思表示，是乙○○辯稱系爭承諾書係兩造通謀虛偽表示，依民法第87條第1
    項規定，應為無效云云，亦無足採信。
　⒋再意思表示之內容有錯誤，或表意人若知其事情即不為意思
    表示者，表意人得將其意思表示撤銷之。但以其錯誤或不知
    事情，非由表意人自己之過失者為限，民法第88條第1項固
    定有明文。惟按民法第88條之規定，係指意思表示之內容或
    表示行為有錯誤者而言（最高法院51年度台上字第3311號判
    決意旨參照）。查乙○○簽立系爭承諾書時，縱其不知甲○○ 
    尚欠系爭貸款總餘額之數額，或如其所辯誤認其於同年8月
    間向華南銀行貸款而交予丙○○ 之115萬元已經用於清償系爭
    貸款，於簽立系爭承諾書系爭貸款總餘額約30萬元云云，惟
    兩造對於系爭貸款於107年8月8日時之餘額，分別為63萬6,2
    49元（A貸款）、102萬1,789元（B貸款）（見不爭執事項㈦
    ），參以乙○○自107年8月14日起至同年12月14日止，於每月
    14日轉帳各1萬7,000元至甲○○ 之台北富邦銀行A貸款帳戶，
    並於上開期間之107年8至11月之每月23日轉帳各2萬5,000元
    至甲○○ 之土地銀行帳戶，及同年12月14日轉帳2萬5,000元
    至甲○○ 之中信銀行B貸款帳戶，合計21萬元（即本判決附件
    一項次1至10，轉帳交易紀錄見本院卷㈠第297至301頁），供
    甲○○ 清償系爭貸款，倘如乙○○所辯其於同年8月間向華南銀
    行貸款而交予丙○○ 之115萬元已經用於清償系爭貸款，系爭
    貸款總餘額僅餘約30萬元，則於107年12月17日簽立系爭承
    諾書時，其共已再交付21萬元予甲○○ 用於清償系爭貸款，
    系爭貸款應僅餘約9萬元未清償，惟其仍於107年12月21日轉
    帳2萬5,000元至甲○○ 之中信銀行B貸款帳戶，復自108年1月
    起至同年6月止，於每月12日轉帳1萬9,000元至甲○○ 之中信
    銀行B貸款帳戶，及每月15日轉帳1萬7,000元至甲○○ 之台北
    富邦銀行A貸款帳戶，合計共再繳交系爭貸款分期款24萬1,0
    00元（見本判決附件一項次11至23，轉帳交易紀錄見本院卷
    ㈠第301至307頁），且由上開乙○○轉帳紀錄觀之，乙○○顯然
    知悉B貸款之每月分期還款金額係自108年1月起由2萬5,000
    元降為1萬9,000元，A貸款之每月分期還款金額自107年8月
    起均為每月1萬7,000元未調整，及其於107年8月間交予丙○○
     之115萬元並未用於清償系爭貸款，系爭貸款總餘額於上開
    期間並無因大額清償而大量驟減之情事，參以乙○○於108年1
    2月5日所寄高雄博愛路第322、323號存證信函，係主張其因
    不堪甲○○ 、丙○○ 騷擾、侵害欲搬離同居之住處，並以自殘
    脅迫其照顧生活或給付金額，騙取其簽立系爭承諾書，驚覺
    其於107年12月間所簽系爭承諾書有受詐欺脅迫之情形，為
    此委由律師代為發函撤銷等情（見原審訴更一字卷第35至至
    37頁、第39至41頁），並未提及其誤認系爭貸款餘額，而有
    表示內容或表示行為與其內容所意欲者不同之錯誤乙節，益
    徵乙○○簽立系爭承諾書所為承諾承擔系爭貸款債務清償及如
    未按期繳交系爭貸款分期款，應於2個月內以現金一次給付
    甲○○ 系爭貸款總餘額，並給付其補償金等意思表示，應無
    意思表示錯誤之情事，故乙○○於本院並主張依民法第88條之
    規定撤銷簽立系爭承諾書之意思表示云云，亦無足採信。
  ⒌復按民法第92條第1項前段規定，因被詐欺或被脅迫而為意思
    表示者，表意人得撤銷其意思表示。所謂因被脅迫而為意思
    表示，係指因相對人或第三人以不法危害之言語或舉動加諸
    表意人，使其心生恐怖，致為意思表示而言。當事人主張其
    意思表示係因被詐欺或脅迫而為之者，應就其被詐欺或被脅
    迫之事實，負舉證之責任（最高法院95年度台上字第2948號
    判決參照）。查乙○○辯稱其係因甲○○ 之代理人丙○○ 不斷糾
    纏及以自殘相逼，及謊稱不會持系爭承諾書為請求，暨其前
    於107年8月8日將向華南銀行貸得之貸款交予丙○○ 115萬元
    用於清償甲○○ 之中信銀行B貸款，但丙○○ 並未如此為之，
    並對其隱瞞上情，其係被詐欺、脅迫而為承諾承擔系爭貸款
    債務清償意思表示等情，為甲○○ 否認，且其並未舉證以實
    其說，又甲○○ 未告知乙○○於107年12月17日簽立系爭承諾書
    時之系爭貸款總餘額並無違法性，且由乙○○自同年8月起按
    期轉帳供甲○○ 清償系爭貸款，及自同年12月21日起依系爭
    承諾書約定每月按期轉帳繳交系爭貸款分期等情觀之，乙○○
    顯然明知其於107年8月間交予丙○○ 之115萬元並未用於清償
    系爭貸款，並明知系爭貸款分期款之應繳日期及應繳金額，
    況乙○○並未舉證證明甲○○ 有何其他捏造事實，使其陷於錯
    誤，或以不法危害之言語或舉動加諸乙○○，使其心生恐怖，
    而對甲○○ 為承諾承擔系爭貸款債務清償，及如未按期繳交
    系爭貸款分期款，應於2個月內以現金一次給付甲○○ 系爭貸
    款總餘額，並給付其補償金情事，自難信為真實，是上訴人
    主張依民法第92條規定撤銷系爭承諾書所為替甲○○ 清償系
    爭貸款及如未按期繳交系爭貸款分期款，應於2個月內以現
    金一次給付甲○○ 系爭貸款總餘額，並給付其補償金等意思
    表示云云，亦不足採。
　㈡甲○○ 主張依系爭承諾書約定之法律關係，請求乙○○給付108
    年7月間系爭貸款總餘額135萬3,511元及補償金90萬元，共2
    25萬3,511元，有無理由？乙○○辯稱系爭承諾書所為補償金
    約定，違反善良風俗，應屬無效；縱認有效，甲○○ 所請求
    及原審判命其給付之補償金金額亦屬過高，應予酌減，是否
    可採？　
　　承上所述，乙○○簽立系爭承諾書時，已與甲○○ 間成立屬不
    標明原因之債務拘束契約，參以當事人訂立債務拘束契約之
    目的，在於不受原因行為之影響，及避免原因行為之抗辯，
    且非屬違反強制或禁止規定之脫法行為，亦無違反憲法規定
    基本人權規定，基於私法自治原則，自難認有何違反善良風
    俗之情事，兩造既約定乙○○自107年12月17日起，應按月為
    甲○○ 繳交系爭貸款分期款，如乙○○未按期給付，即可能造
    成甲○○ 之信用受損，兩造約定乙○○應就甲○○ 所受信用損害
    ，給付按系爭貸款總餘額3倍之計算之補償金，因兩造並未
    另有懲罰性違約金之約定，依民法第250條第2項規定，該補
    償金視為兩造約定乙○○不履行系爭承諾書時，乙○○應支付甲○○ 之損害賠償總額之預定，以確保債務之履行為目的，應
    屬有效，而系爭承諾書雖僅記載乙○○應就其未按期清償所造
    成之甲○○ 信用損害，給付補償金予甲○○ ，經查依甲○○ 所
    提財團法人金融聯合中心查詢當事人綜合信用報告回覆書，
    甲○○ 就A、B貸款於110年4月、109年10月分別有遲延1個月
    至未滿2個月情形，但其信用卡仍正常使中（見本院卷㈠第14
    7至149頁），是甲○○ 所舉上開資料尚不足以證明其信用因
    乙○○自108年7月15日起未按期償還系爭貸款分期款而受有損
    害，惟審酌依系爭承諾書約定，乙○○未按期繳交系爭貸款分
    期款，且未於2個月內付清系爭貸款總餘額金額予甲○○ ，甲○○ 所受損害總額應為其未能如期受償系爭貸款總餘額之利
    息損失，亦即遲延受領系爭貸款總餘額之利息損失，而乙○○
    係自108年7月15日起未按期清償系爭貸款，且未於2個月內
    給付系爭貸款總餘額予甲○○ ，是甲○○ 請求乙○○給付之補償
    金，既屬損害賠償總額預定性質之違約金，爰依民法第252
    條規定，並參加同法第233條、第203條規定，應酌減為相當
    於自108年9月15日起至清償日止，按系爭貸款總餘額135萬3
    ,511元，以年息5%計算之利息之補償金，甲○○ 逾此部分之
    補償金請求，則屬無據，不能准許。
六、綜上所述，甲○○ 依系爭承諾書約定之法律關係，請求乙○○
    給付135萬3,511元，及自108年9月15日起至清償日止，按年
    息5%計算之補償金部分，洵屬有據，應予准許；逾此部分之
    請求，為無理由，應予駁回。原審就上開應准許部分，判命
    乙○○如數給付，並分別諭知兩造供擔保准、免假執行之宣告
    ，核無不合，乙○○上訴意旨指摘原判決此部分不當，求予廢
    棄改判，為無理由，應駁回此部分之上訴。原審就超過上開
    應准許部分【即原審判命乙○○應給付甲○○ 共175萬元3,511
    元（系爭貸款總餘額135萬3,511元+補償金40萬元），減本
    院判命乙○○應給付甲○○ 135萬3,511元及自108年9月15日起
    至清償日止按上開金額以年息5%計算之補償金部分】，判命
    乙○○給付，於法不合，乙○○上訴意旨指摘原判決此部分不當
    ，求予廢棄改判，為有理由，爰予以廢棄，並改判如主文第
    2項所示。又就上開其餘不應准許部分（即甲○○ 請求乙○○再
    給付補償金50萬元部分），原判決為甲○○ 敗訴之諭知，並
    駁回其此部分假執行之聲請，於法並無不合，甲○○ 上訴意
    旨指摘原判決此部分不當，求予廢棄改判，為無理由，此部
    分上訴應予駁回。
七、本件事證已臻明確，兩造其餘之攻擊或防禦方法及所用之證
    據，經本院斟酌後，認為均不足以影響本判決之結果，爰不
    逐一論列，併此敘明。
八、據上論結，乙○○之上訴為一部有理由、一部無理由，甲○○ 
    之上訴為無理由，依民事訴訟法第450條、第449條第1項、
    第79條、第78條，判決如主文。
中　　華　　民　　國　　111 　年　　7 　　月　　12　　日
                  民事第十五庭  
                      審判長法  官  陳慧萍
                            法  官  沈佳宜
                            法  官  陳杰正
正本係照原本作成。
甲○○ 不得上訴。
乙○○如不服本判決，應於收受送達後20日內向本院提出上訴書狀
，其未表明上訴理由者，應於提出上訴後20日內向本院補提理由
書狀（均須按他造當事人之人數附繕本）上訴時應提出委任律師
或具有律師資格之人之委任狀；委任有律師資格者，另應附具律
師資格證書及釋明委任人與受任人有民事訴訟法第466 條之1第1
項但書或第2項所定關係之釋明文書影本。如委任律師提起上訴
者，應一併繳納上訴審裁判費。
中　　華　　民　　國　　111 　年　　7 　　月　　12　　日

  　　　　　　　　　　　　　書記官  任正人